臺灣高等法院刑事判決
110年度上訴字第1502號
上  訴  人  
即  被  告  劉雅芬


上列上訴人即被告因恐嚇等案件，不服臺灣基隆地方法院109年
度訴字第709號，中華民國110年3月16日第一審判決（起訴案號
：臺灣基隆地方檢察署109年度偵字第2239號），提起上訴，本
院判決如下：
    主  文
原判決撤銷。
劉雅芬犯傷害罪，處拘役參拾日，如易科罰金，以新臺幣壹仟元
折算壹日；又犯恐嚇危害安全罪，處拘役貳拾日，如易科罰金，
以新臺幣壹仟元折算壹日。應執行拘役肆拾日，如易科罰金，以
新臺幣壹仟元折算壹日。
    事  實
一、劉雅芬於民國109年2月18日0時20分許，在基隆市○○區○○路
    與○○路口之熱炒店，與王薈臻發生口角，竟基於傷害之犯意
    ，徒手毆打王薈臻之頭部，王薈臻倒地後，接續以腳踢王薈
    臻，致王薈臻受有頭部外傷併枕部頭皮挫傷、左上臂、右踝
    及右足多處挫傷、左小腿撕裂傷等傷害；過程中劉雅芬之金
    戒指遺失，因認王薈臻為上開衝突之肇因，即要求王薈臻賠
    償，並基於恐嚇之犯意，於109年2月19日下午，在其等共事
    之新北市○○區○○路00巷0號「○○○」店內，使用店長厲卉蕎之
    手機以通訊軟體LINE與王薈臻通話，恫稱：「如果妳不賠我
    ，妳就不要到○○店，不然我見妳1次打1次」等語，以此加害
    身體之事恐嚇王薈臻，使王薈臻心生畏懼，致生危害於其安
    全。
二、案經王薈臻訴由基隆市警察局第一分局報請臺灣基隆地方檢
    察署檢察官偵查起訴。
    理  由
壹、證據能力部分：
一、按刑事訴訟法第159條第1項固規定，被告以外之人於審判外
    之言詞或書面陳述，除法律有規定者外，不得作為證據。惟
    同法第159條之5亦明定：「被告以外之人於審判外之陳述，
    雖不符前4 條之規定，而經當事人於審判程序同意作為證據
    ，法院審酌該言詞陳述或書面陳述作成時之情況，認為適當
    者，亦得為證據」、「當事人、代理人或辯護人於法院調查
    證據時，知有刑事訴訟法第159條第1項不得為證據之情形，
    而未於言詞辯論終結前聲明異議者，視為有前項之同意。」
    ，其立法意旨在基於證據資料愈豐富，愈有助於真實發現之
    理念，酌採當事人進行主義之證據處分權原則，並強化言詞
    辯論主義，透過當事人等到庭所為之法庭活動，在使訴訟程
    序順暢進行之要求下，承認傳聞證據於一定條件內，得具證
    據適格，屬於傳聞法則之一環，基本原理在於保障被告之訴
    訟防禦反對詰問權。是若被告對於證據之真正、確實，根本
    不加反對，完全認同者，即無特加保障之必要，不生所謂剝
    奪反對詰問權之問題（最高法院102年度台上字第309號判決
    意旨參照）。經查，下列所引之供述證據，檢察官、上訴人
    即被告劉雅芬（下稱被告）於本院審理中均未對證據能力表
    示異議（見本院卷第84至85頁），本院審酌該證據作成時之
    情況，並無違法不當或證明力明顯過低之瑕疵，認以之作為
    證據應屬適當，依刑事訴訟法第159條之5規定，有證據能力
    。
二、至其餘憑以認定被告犯罪事實之下列所引各項非供述證據，
    查無違反法定程序取得之情，依同法第158條之4規定反面解
    釋，俱有證據能力。
貳、實體方面：
一、被告上訴後否認犯行，辯稱：伊有打告訴人，但伊沒有說見
    1次打1次，也沒有一定要告訴人賠伊，是店長說不然事情解
    決就算了，賠償伊新臺幣（下同）2千元就好云云（見本院
    卷第88頁）。經查：　　　　 
  ㈠傷害部分：
　⒈被告於原審審理時經審判長詢以：「對於起訴書所載之犯罪
    事實，有何意見？」被告答：「我承認犯罪。」，審判長問
    ：「確實是有傷害跟恐嚇王薈臻的行為，如起訴書所載的行
    為？」被告答：「是。」，受命法官問：「妳說妳認罪，那
    王薈臻還有剛才證人講說在熱炒店，妳是先翻桌然後打她，
    她就跌倒，她倒在地上之後妳還用手打她，用腳踢她，所以
    她頭部有傷，她說她左小腿有刮到地上的東西，所以有撕裂
    傷，然後右踝有腫痛，妳說妳承認的意思是全部認罪嗎？」
    被告答：「全部認罪。」，被告於本院審理中亦坦認：打告
    訴人是伊不對等語（見本院卷第85頁），是此部分犯罪事實
    ，業據被告坦承不諱。
　⒉第查，證人即告訴人於偵查及原審時證稱：109年2月18日凌
    晨0時20分許，當天伊和店長厲卉蕎、被告、程裕美在基隆
    市○○區○○路、○○路口吃熱炒，喝第2瓶啤酒的時候，被告突
    然動手打伊，說伊一直吐槽她，被告先將桌子推倒，先拿椅
    子要砸伊，沒有砸到，後來拿了酒瓶要砸伊，也沒有砸到，
    後來就直接衝到伊面前，抓住伊的頭髮，徒手打伊的頭，後
    來伊就倒下，之後被告繼續用腳踢伊的頭，之後厲卉蕎就過
    來擋，先把伊拉起來，她擋在中間，之後叫了1部計程車，
    把伊推上車，但是被告跑到計程車前，徒手拉住伊的頭髮等
    語（見偵查卷第63至64頁、原審卷第100至103頁），核與證
    人厲卉蕎於偵查及原審時證稱：109年2月18日凌晨0時20分
    許在基隆市○○區○○路、○○路口當時伊跟告訴人、被告、程裕
    美在喝酒吃東西，講到後來被告就因為告訴人說了被告借錢
    的事情，被告不開心告訴人讓她沒有面子，被告就徒手打告
    訴人的頭，用腳踢告訴人頭、胸口、腳，原本還要拿鍋鏟、
    鍋子打告訴人，被伊擋下來，伊等就叫車要讓告訴人離開，
    車到後，告訴人上車，被告不讓她走，用手住告訴人的頭髮
    ，把她拉下車，後來伊等阻擋被告後，才讓告訴人順利坐車
    離開等語（見偵查卷第64至65頁、原審卷第117至119頁）相
    符，並據證人程裕美於警詢及偵查證述屬實（見偵查卷第45
    至47頁、第65至66頁）；此外，復有衛生福利部基隆醫院驗
    傷診斷書、衛生福利部基隆醫院109年10月8日基醫醫行字第
    1090006516號函及附件、110年1月6日基醫醫行字第1090008
    679號函附卷可稽（見偵查卷第33頁、第153至157頁，原審
    卷第89頁），足認被告任意性自白與事實相符，堪以採信。
　㈡恐嚇部分：
　⒈被告於原審審理中，經受命法官問：「恐嚇的話妳也承認妳
    確實有對她說不賠的話到○○店見她1次打1次，是不是？」被
    告答：「那是氣話，我現在也是認罪了。」，受命法官問：
    「妳也承認了？」，被告答：「我認罪。」（見原審卷第14
    9至150頁），是此部分犯罪事實，前據被告於原審審理時坦
    承不諱。
　⒉次查，告訴人於偵查中證稱：被告說她的尾戒不見了，價值5
    千多元，要伊賠她，109年2月19日一直用LINE通話打給伊，
    伊一直不接，後來被告又用店長的電話打給伊，叫伊一定要
    賠，不然見伊1次打伊1次，不准伊去上班，伊當時很害怕等
    語（見偵查卷第63至64頁），核與證人厲卉蕎於偵查及原審
    證稱：109年2月19日被告到店内，用自己的手機打給告訴人
    ，告訴人不接，被告借伊的手機打，告訴人才接，被告跟告
    訴人講，她昨天戒指不見，要告訴人賠，還說如果告訴人不
    賠錢，就要見1次告訴人打1次等語（見偵查卷第65頁、原審
    卷第119頁）及證人楊朝貴、蘇元緯於偵查中之證述相符（
    見偵查卷第121至122頁），足證被告確有恐嚇犯行，被告於
    本院否認此部分犯行，顯係事後卸責之詞，不足採信。
　⒊再按，被害人之交付上訴人金錢，如係由於上訴人以將來惡
    害通知使其心生畏怖，而加以要索之結果，固應成立刑法第
    346條第1項之恐嚇取財罪，若該上訴人僅表示欲加毆打，而
    被害人為求息事，因聽從他人之調解而交付者，則尚難律以
    該條之罪（最高法院50年台上字第389號刑事判例可資參照
    ）。查告訴人雖於偵查中指稱：被告叫伊一定要賠，不然見
    伊1次打伊1次，伊覺得憑什麼要賠，要告被告恐嚇取財云云
    （見偵查卷第64頁），惟證人厲卉蕎於偵查及原審證稱：被
    告跟告訴人講，她戒指不見，要告訴人賠，告訴人說「妳打
    我、我沒有告妳，妳還要我賠妳錢？」，被告還講告訴人如
    果不賠錢，就要見1次告訴人打1次，本來被告要告訴人賠5
    千元，後來伊勸告訴人，告訴人決定花錢消災，就賠了2千
    元，從她在店内的薪水扣，由伊拿給被告等語（見偵查卷第
    64至65頁、原審卷第117至119頁），且告訴人於原審中證稱
    ：被告用店長的電話打給伊，伊說不想跟被告說這麼多，店
    長就跟伊說好好講，被告要伊賠2千元，乾脆給她領一領，
    伊就說好啦，不然店長作主，因為被告叫伊一定要賠，伊就
    很生氣說被告如果不打伊尾戒會掉嗎，被告就說如果伊不賠
    ，就不要來○○，見伊1次打1次，店長叫伊就給被告，不然要
    怎麼做生意，伊就請店長幫伊處理，後來被告有把伊的錢領
    走，有叫她簽名等語（見原審卷第103頁），證人程裕美於
    偵查中證述：109年2月19日伊跟被告在「○○○」店內，厲卉
    蕎以LINE通話協調被告與告訴人關於金戒指的事情，有聽到
    厲卉蕎跟告訴人說：妳家就有40萬元，賠個2千元給被告，
    事情就到此為止，後來厲卉蕎有拿2千元給被告等語（見偵
    查卷第46頁）及證人楊朝貴、蘇元緯於偵查中證稱：店長有
    拿錢給被告，說從告訴人薪水扣等語（見偵查卷第122頁）
    ，此外，復有被告與告訴人之LINE對話紀錄、告訴人薪資紀
    錄單附卷可稽（見偵查卷第91至113頁），顯見被告僅對告
    訴人表示欲加毆打，而告訴人為求息事寧人，因聽從店長厲
    卉蕎之調解而交付2千元，並非由於被告以將來惡害通知使
    告訴人心生畏怖，而加以要索之結果，尚難成立刑法第346
    條第1項之恐嚇取財罪。
　㈢綜上，事證明確，被告犯行均堪認定，應依法論科。
二、論罪科刑
  ㈠核被告所為，係犯刑法第277條第1項之傷害罪，及同法第305
    條之恐嚇危害安全罪。
  ㈡被告於109年2月18日凌晨先後徒手毆打或以腳踢告訴人，係
    於密切接近之時地實施，侵害同一之法益，各行為之獨立性
    極為薄弱，依一般社會健全觀念，在時間差距上，難以強行
    分開，在刑法評價上，應視為數個舉動之接續施行，合為包
    括之一行為予以評價，屬接續犯，而為包括之一罪。
　㈢被告所犯上開2罪，犯意各別，行為互殊，應予分論併罰。
  ㈣被告前因酒後駕車之公共危險案件，經原審法院以108年度基
    交簡字第621號判決判處有期徒刑2月確定，於109年1月17日
    易科罰金執行完畢等情，有本院被告前案紀錄表在卷可查，
    其於受徒刑之執行完畢後，5年以內故意再犯本件有期徒刑
    以上之各罪，依刑法第47條第1項之規定，構成累犯，惟本
    院考量被告前所違犯者與本案罪質均不相同，尚難遽認其具
    有特別惡性或對刑罰反應力薄弱，爰參諸司法院釋字第775
    號解釋之意旨，不予加重其最低本刑。
三、撤銷改判之理由：
　㈠原審認被告罪事證明確予以論罪科刑，固非無見。惟查：
　⒈被告所為尚難成立刑法第346條第1項之恐嚇取財罪，業如前
    述，原審遽認被告恐嚇告訴人而取得2千元，所為係犯刑法
    第346條第1項之恐嚇取財罪，並認定被告犯罪所得為2千元
    ，依刑法第38條之1第1項前段、第3項之規定宣告沒收，並
    諭知於全部或一部不能沒收或不宜執行沒收時，追徵其價額
    ，均非妥適。
　⒉刑法第57條第10款規定「犯罪後之態度」為科刑輕重應審酌
    事項之一，其就被告犯罪後悔悟之程度而言，包括⒈被告行
    為後，有無與被害人和解、賠償損害，此並包括和解之努力
    在內；以及⒉被告在刑事訴訟程序中，於緘默權保障下所為
    之任意供述，是否坦承犯行或為認罪之陳述。前者，基於「
    修複式司法」理念，國家有責權衡被告接受國家刑罰權執行
    之法益與確保被害人損害彌補之法益，使二者在法理上力求
    衡平，從而被告積極填補損害之作為當然得列為有利之科刑
    因素，自可予以科刑上減輕之審酌（最高法院104年度台上
    字第1916號判決要旨參照）。被告提起上訴後，已與告訴人
    達成和解，有和解筆錄在卷可稽（見本院卷第51頁），且已
    賠償告訴人1萬元，經告訴人陳述在卷（見本院卷第89頁）
    ，凡此涉及被告犯後態度之量刑有利因子，原審未及審酌，
    尚有未洽。
　⒊被告以原審量刑過重為由，提起上訴，尚非全無理由，且原
    判決既有前開可議之處，自應由本院予以撤銷改判。
  ㈡爰審酌被告不思以理性方式解決紛爭，竟以上開方式傷害及
    恐嚇告訴人，所為非是，惟考量被告犯後雖否認部分犯行，
    然於本院審理期間已與告訴人達成和解，並給付部分金額，
    兼衡被告自述國中畢業之智識程度、已婚、無業之家庭生活
    經濟狀況（見本院卷第88頁），暨被告犯罪之動機、目的，
    及所造成告訴人傷勢等一切情狀，分別量處如主文第2項所
    示之刑，並均諭知易科罰金之折算標準。又審酌被告所犯分
    別為傷害罪、恐嚇罪，犯罪類型及侵害法益不同，並權衡被
    告所犯各罪之犯罪時間間隔、罪質、整體犯罪非難評價，定
    其應執行之刑，暨諭知易科罰金之折算標準。
據上論斷，應依刑事訴訟法第369條第1項前段、第364條、第299
條第1項前段，刑法第277條第1項、第305條、第41條第1項前段
、第51條第6款，刑法施行法第1條之1第1項，判決如主文。
本案經檢察官陳宜愔提起公訴，檢察官壽勤偉到庭執行職務。
中　　華　　民　　國　　111 　年　　1 　　月　　11　　日
                  刑事第九庭    審判長法　官  潘翠雪
                                      法　官  俞秀美
                                      法　官  陳俞婷
以上正本證明與原本無異。
恐嚇危害安全罪部分不得上訴。
傷害罪部分如不服本判決，應於收受送達後20日內向本院提出上
訴書狀，其未敘述上訴之理由者並得於提起上訴後20日內向本院
補提理由書（均須按他造當事人之人數附繕本）「切勿逕送上級
法院」。
                                      書記官  李政庭
中　　華　　民　　國　　111 　年　　1 　　月　　11　　日

附錄：本案論罪科刑法條全文
中華民國刑法第277條
傷害人之身體或健康者，處5年以下有期徒刑、拘役或50萬元以
下罰金。
犯前項之罪，因而致人於死者，處無期徒刑或7年以上有期徒刑
；致重傷者，處3年以上10年以下有期徒刑。

中華民國刑法第305條
以加害生命、身體、自由、名譽、財產之事恐嚇他人，致生危害
於安全者，處2年以下有期徒刑、拘役或9千元以下罰金。